【裁判字號】    98,易,823
【裁判日期】    990119
【裁判案由】    恐嚇取財
【裁判全文】
臺灣高雄地方法院刑事判決               98年度易字第823號
公  訴  人  臺灣高雄地方法院檢察署檢察官
被      告  丁○○
                    （現另案於臺灣屏東監獄執行）
            丙○○
                    （現另案於臺灣高雄第二監獄執行）
上列被告等因恐嚇取財案件，經檢察官提起公訴（98年度偵字第
6328號），本院判決如下：
    主  文
丁○○、丙○○共同犯恐嚇取財罪，均累犯，各處有期徒刑拾月
。
    事  實
一、丁○○前因施用毒品案件，經臺灣高等法院高雄分院以93年
    度上訴字第1130號判處有期徒刑1 年4 月確定；又因施用第
    一、二級毒品案件，經本院以94年度訴字第674 號分別判處
    有期徒刑8 月、6 月確定，嗣經本院以96年度聲減字第684
    號裁定減刑並定應執行有期徒刑1 年2 月確定，於民國96年
    7 月16日執行完畢。丙○○前因違反懲治盜匪條例、竊盜、
    恐嚇等案件，分別經臺灣高等法院高雄高分院79年度上訴字
    第606 號、79年度上訴字第893 號判決判處有期徒刑14年6
    月、1 年、2 年確定，嗣經臺灣高等法院高雄高分院以96年
    度聲減字第176 號裁定減刑及最高法院以97年度臺非字第55
    8 號判決定應執行刑為有期徒刑15年8 月確定，甫於96年10
    月26日因縮短刑期執行完畢。詎丁○○與丙○○仍不知悔改
    ，共同基於意圖為自己不法所有之恐嚇取財犯意聯絡，於97
    年6 月29日5 時40分許，由丙○○騎乘其於97年6 月27日所
    竊取車牌號碼KA8-718 號重型機車（丙○○所涉竊盜部分，
    經本院以98年度審易字第49號判處有期徒刑1 年確定）搭載
    丁○○，一同至高雄縣鳥松鄉○○路538 號甲○○所經營鳳
    益資源回收場，推由丁○○持2 支白鐵管向甲○○佯稱出賣
    ，待甲○○將白鐵管秤重完畢，取出金錢欲支付價款之際，
    丁○○隨即將右手伸入夾克口袋內，向甲○○恫稱：「口袋
    內有刀，如果不把錢交出來，就要對你不利」等語，丙○○
    則向甲○○恫稱：「不把錢交出來，我們要對你不客氣」等
    語，致甲○○心生畏懼，為免遭丁○○、丙○○加害自身安
    全，而當場交付新臺幣（下同）1 萬2000元與丁○○，丁○○立即轉交丙○○後，旋由丙○○騎乘停放上開資源回收場
    門口之前述重型機車，搭載丁○○逃離現場，至高雄縣大寮
    鄉○○村○○路13巷57號陳氏宗祠內朋分贓款。嗣經甲○○
    隨後追出門口，記下前開重型機車之車牌號碼後報警處理，
    為警因另案於97年6 月30日9 時50分許在上開陳氏宗祠前查
    獲丁○○，並於同日22時10分許經警發現丙○○騎乘上開重
    型機車行駛公路，而在高雄縣大寮鄉○○路130 號前查獲丙○○。
二、案經甲○○訴由高雄縣政府警察局仁武分局報告臺灣高雄地
    方法院檢察署檢察官偵查後起訴。
    理  由
一、證據能力之認定
    按被告以外之人於審判外之陳述，雖不符刑事訴訟法第159
    條之1 至第159 條之4 之規定，而經當事人於審判程序同意
    作為證據，法院審酌該言詞陳述或書面陳述作成時之情況，
    認為適當者，亦得為證據，刑事訴訟法第159 條之5 第1 項
    定有明文。查本判決所引用據以認定事實之傳聞證據，檢察
    官及被告二人雖知該等證據資料為傳聞證據，但於本院審理
    時均表示同意作為證據，本院審酌該等證據資料製作時之情
    況，尚查無違法不當及證明力明顯過低之瑕疵，認為以之作
    為證據應屬適當，揆諸前開法律規定與說明，爰依同法第15
    9 條之5 第1 項規定，認該等證據資料均有證據能力。
二、認定犯罪事實所憑證據及理由
  (一)被告丁○○於上開時、地對告訴人甲○○恐嚇取財之犯行，
    業經被告丁○○於警詢、偵查及本院審理中坦承不諱，核與
    證人即告訴人於警詢、偵查及本院審理中證述相符，且有車
    牌號碼KA8-718 號重型機車之車輛竊盜、車牌失竊資料個別
    查詢報表（調警一卷16反頁）在卷可憑，足認被告丁○○此
    部分自白與事實相符，應堪採認。
  (二)訊據被告丙○○固承認車牌號碼KA8-718 號重型機車係其所
    竊取，惟矢口否認有何共同恐嚇取財犯行，辯稱：我並無騎
    乘上開機車搭載被告丁○○共同至鳳益資源回收場對告訴人
    恐嚇取財，我竊得之上開機車曾借與一位綽號「阿明」之成
    年男子使用，與被告丁○○共同向告訴人恐嚇取財之人，應
    該另有其人云云。經查：
１、證人即告訴人甲○○於警詢、偵查及本院審理中證述：我在
    高雄縣鳥松鄉○○路538 號經營鳳益資源回收場，於97年6
    月29日5 時40分許，被告丁○○、丙○○進入資源回收場，
    假借要賣2 支白鐵管，當我要將賣白鐵的價金給他們時，被
    告丁○○把右手伸入夾克口袋內，對我說「口袋內有刀，如
    果不把錢交出來，就要對你不利」，被告丙○○在旁立刻大
    喊「不把錢交出來，我們要對你不客氣」，我因為很害怕而
    將1 萬2000元交給被告丁○○，被告丁○○隨即將該1 萬20
    00元交給被告丙○○後，二人立即逃逸，我尾隨追出，看見
    被告丙○○、丁○○共乘1 部停放資源回收場門口車牌號碼
    KA8-718 號之重型機車離去，我即記下車牌號碼後向警方報
    案等語明確，且經告訴人於本院審理時當庭指認被告丙○○
    為案發時與被告丁○○共同恐嚇取財之歹徒無訛（警卷7頁
    、調院一卷36、37頁、偵一卷34頁、院二卷第89、90頁）。
    參以案發過程中被告丙○○、丁○○係以假藉賣白鐵管而接
    近告訴人，當告訴人欲交付白鐵管價金時，對告訴人施以動
    作及言詞恫嚇，由告訴人將1 萬2000元交付被告丁○○後，
    即由被告丁○○轉交被告丙○○，可見當時告訴人與犯案歹
    徒間僅有舉手交付物品之距離，應可清楚看見歹徒，此由告
    訴人可明確指認被告丁○○參與犯案益明，是告訴人應無誤
    認被告丙○○之可能。
２、次以被告丙○○於97年6 月27日竊取案外人林紋帝所使用之
    上開車牌號碼KA8-718 號重型機車，經警於97年6 月30日22
    時10分許發現被告丙○○騎乘上開重型機車，在高雄縣大寮
    鄉○○路130 號前查獲被告丙○○等情，為被告丙○○所是
    認，並經本院調取本院98年度審易字第49號被告丙○○竊盜
    案全卷核閱無訛，有林紋帝於上開案件中之證述、高雄縣政
    府警察局保安警察隊扣押筆錄及扣押物品目錄表、林紋帝出
    具之贓物認領收據在卷可憑；且被告丙○○於上開竊盜案之
    警詢、偵查及審判程序中，均不曾供述將上開重型機車借與
    他人使用，亦經本院核閱上開竊盜案件全卷無誤，可見被告
    丙○○於97年6 月27日竊取上開重型機車，至3 日後即同年
    同月30日因騎乘該部贓物而遭查獲止，該部重型機車均為被
    告丙○○所使用。
３、被告丁○○雖供述：我於97年6 月29日由綽號「大胖明」之
    成年男子騎乘車牌號碼KA8-718 號重型機車所搭載，一同至
    鳳益資源回收場對告訴人恐嚇取財得逞，我不知道「大胖明
    」之真實姓名年籍，被告丙○○並非「大胖明」云云。惟就
    「大胖明」之外型，被告丁○○於警詢時先稱：「身高約16
    0 公分、中等身材」（警卷2 、3 頁）；於本院審理中改稱
    「大胖明年齡約五十餘歲，我約170 公分高，大胖明比我高
    約4 公分，即約174 公分，身材很胖，住高雄縣旗山鎮附近
    」（院二卷57頁），可見被告丁○○就「大胖明」之身高、
    體型之供述，前後差異甚大；又被告丙○○就「阿明」之外
    型年籍則供稱：「阿明約四十餘歲，身高約160 公分，高雄
    縣大樹鄉人」等語（院二卷54頁），核與被告丁○○所供述
    之「大胖明」年約五十餘歲、身高約174 公分、住高雄縣旗
    山鎮等，亦不相符。若非被告丁○○虛造「大胖明」以迴護
    被告丙○○，則被告丁○○就同一人身高、體型之描述，何
    以前後差異甚大；若非被告丙○○偽編「阿明」借車以脫免
    罪責，則其所謂借用上開機車之人，與被告丁○○所稱騎乘
    上開機車搭載其共犯本案恐嚇取財之人，何以明顯不符。可
    見被告丁○○所謂被告丙○○非騎乘上開機車搭載其犯案之
    人，應屬掩護被告丙○○之詞。
４、告訴人於98年3 月20日偵查中雖未能肯定指認當庭之被告丙○○為犯案歹徒，惟於本院審理中已明確指認被告丙○○，
    已如上述，且同時證述：被告丙○○於97年6 月29日對我恐
    嚇取財時，頭髮為黑色且較長，我在97年7 月4 日警詢時明
    確指認被告丙○○，因警方所提供之97年5 月所拍攝口卡相
    片中被告丙○○髮型與作案時相近，當偵查庭時被告丙○○
    髮型變很短，我覺得其長相很像，但髮型不同，一時間不敢
    十分確定，今日經我詳細觀看被告丙○○長相後，可以確認
    被告丙○○是本案對我恐嚇取財之二人中，除被告丁○○外
    之另一人等語（院二卷89反、90頁）。參以被告丙○○於97
    年5 月拍攝口卡相片時，髮型較長，髮色為黑；於97年7 月
    9 日入臺灣高雄看守所時，其髮型已剪短，髮色為黑色，而
    於97年11月7 日入臺灣高雄第二監獄時，其髮型較前時入臺
    灣高雄看守所時為短，且髮色為白色等節，有被告丙○○於
    97年5 月、同年7 月9 日、同年11月7 日於警局及入監所時
    分別拍攝之檔案相片在卷可參（警卷10頁、院二卷76、74頁
    ），可見被告丙○○由97 年5月、同年7 月9 日至同年11月
    7 日間，其髮型長短、髮色黑白，有明顯不同，且由整體外
    型觀察，於97年11月7 日之被告丙○○外表，比同年5 月及
    7 月9 日時較呈老態，未仔細觀察易誤認為不同二人；又被
    告丙○○於97年6 月29日犯案時，其外型應與97年5 月拍攝
    上開口卡相片或同年7 月9 日入所時相近，於98年3 月20日
    告訴人偵查中指認時，其外型已呈97年11月7 日入監時相片
    所示，故告訴人證述其於偵查中因被告丙○○之外觀髮型、
    髮色差異，致一時間不敢十分確定等情，核與被告丙○○外
    觀改變情形相符，應可採信。既告訴人於本院審理中經當庭
    仔細觀看後，明確指認被告丙○○，雖於偵查中因被告丙○○外型改變而一時未敢貿然指認，仍難為有利被告丙○○之
    認定。
５、基上，被告丙○○辯稱曾將上開贓車借與「阿明」，與被告
    丁○○一同向告訴人恐嚇取財之人並非自己云云，應屬卸責
    之詞。
  (三)又被告丙○○騎乘上開重型機車搭載被告丁○○至鳳益資源
    回收場，由被告丁○○以右手伸入夾克口袋內之動作及言詞
    方式，而被告丙○○同時亦以言詞方式，共同恫嚇告訴人，
    於告訴人因畏懼而交付財物與被告丁○○後，由被告丁○○
    轉交被告丙○○，被告二人即騎乘上開機車一同逃逸，並至
    上開陳氏宗祠內朋分贓款，足見被告丁○○、丙○○就本案
    恐嚇取財犯行，有犯意聯絡及行為分擔甚明。
  (四)綜上，被告丙○○所辯，應非可採。本案事證明確，被告丁○○、丙○○上開共同恐嚇取財之犯行，實堪認定，應依法
    論科。
三、論罪科刑
    核被告丁○○、丙○○所為，均係犯刑法第346 條第1 項恐
    嚇取財罪。又被告丁○○、丙○○就恐嚇取財犯行，有犯意
    聯絡及行為分擔，均為共同正犯。又被告丁○○前因施用毒
    品案件，經臺灣高等法院高雄分院以93年度上訴字第1130號
    判處有期徒刑1 年4 月確定；又因施用第一、二級毒品案件
    ，經本院以94年度訴字第674 號分別判處有期徒刑8 月、6
    月確定，嗣經本院以96年度聲減字第684 號裁定減刑並定應
    執行有期徒刑1 年2 月確定，於96年7 月16 日 執行完畢；
    被告丙○○前因違反懲治盜匪條例、竊盜、恐嚇等案件，分
    別經臺灣高等法院高雄高分院79年度上訴字第606 號、79年
    度上訴字第893 號判決判處有期徒刑14年6 月、1 年、2 年
    確定，嗣經臺灣高等法院高雄高分院以96年度聲減字第176
    號裁定減刑及最高法院以97年度臺非字第558 號判決定應執
    行刑為有期徒刑15年8 月確定，甫於96年10月26日因縮短刑
    期執行完畢等節，有臺灣高等法院被告前案紀錄表2 份在卷
    可按，是被告丁○○、丙○○受有期徒刑執行完畢後，5 年
    內故意再犯本案有期徒刑以上之恐嚇取財罪，均為累犯，皆
    應依刑法第47條第1 項規定加重其刑。審酌被告丁○○、丙○○均身強力壯，不思以正當途徑取得所需，竟利用清晨以
    動作及言詞方式，威逼告訴人以索取財物，對告訴人之身心
    造成相當程度之恐懼，經告訴人要求本院依法制裁，兼衡其
    二人犯罪之手段、動機、所生損害等一切情狀，認檢察官就
    被告丙○○部分求處有期徒刑1 年，容屬過重而未可採，爰
    分別量處如主文所示之刑。
據上論斷，應依刑事訴訟法第299 條第1 項前段，刑法第28條、
第346 條第1 項、第47條第1 項，刑法施行法第1 條之1 ，判決
如主文。
本案經檢察官乙○○到庭執行職務。
中    華    民    國    99    年    1     月    19    日
                  刑事第十五庭  審判長法  官  莊珮君
                                      法  官  王俊彥
                                      法  官  楊國煜
如不服本判決，應於收受本判決10日內向本院提出上訴書狀，並
應敘述具體理由，如未敘述上訴理由者，應於上訴期間屆滿後20
日內補提理由書狀於本院（均須依他造當事人之人數附繕本）「
切勿逕送上級法院」。
以上正本證明與原本無異。
中    華    民    國    99    年    1     月    19    日
                                      書記官  王芷鈴
附錄本判決論罪科刑之法條：
刑法第346條
意圖為自己或第三人不法之所有，以恐嚇使人將本人或第三人之
物交付者，處6 月以上5 年以下有期徒刑，得併科1 千元以下罰
金。
以前項方法得財產上不法之利益，或使第三人得之者，亦同。
前二項之未遂犯罰之。


司法院資訊處製作；財團法人民間司法改革基金會備份。
